【裁判字號】    99,訴,1871
【裁判日期】    990826
【裁判案由】    偽造文書等
【裁判全文】
臺灣板橋地方法院刑事判決              99年度訴字第1871號
公  訴  人  臺灣板橋地方法院檢察署檢察官
被      告  甲○○
上列被告因偽造文書等案件，經檢察官提起公訴（99年度偵字第
571 號、99年度偵字第3884號），經被告於準備程序中就起訴事
實為有罪之陳述，經告知簡式審判程序之旨，並聽取當事人之意
見後，經合議庭裁定由受命法官獨任行簡式審判程序，本院判決
如下：
    主    文
甲○○犯如附表一所示之罪分別量處如附表所示之刑。應執行有
期徒刑壹年，如易科罰金，以新臺幣壹仟元折算壹日。附表二所
示偽造署押數量欄所示偽造之署押均沒收。
    事    實
一、甲○○於94年間因竊盜案件，經本院以94年度簡字第4285號
    判決判處有期徒刑4 月確定，於95年8 月12日縮刑期滿執行
    完畢。詎仍不知悔改，98年5 、6 月間，乙○○將其所有之
    臺灣永旺信用卡股份有限公司（下稱永旺公司）卡號000000
    0000000000號信用卡、香港商香港上海匯豐銀行股份有限公
    司（下稱匯豐銀行）卡號0000000000000000號信用卡遺留在
    其住處，因而得知前開信用卡之授權碼、有效年月等資料後
    ，竟基於詐欺及偽造文書之犯意，為下列犯行：
  (一)於98年8 月21日，利用電腦設備連結網際網路至購物網站，
    冒用乙○○之名義，輸入前開乙○○之永旺公司信用卡卡號
    、授權碼及有效年月等資料至該購物網站上，偽造不實線上
    刷卡消費訂單之電磁紀錄，並確認消費金額及同意對於所消
    費之金額遵守發卡公司申請書所約定條款負繳清責任之意後
    ，以分期付款之方式，購買價金新臺幣（下同）1,334 元之
    虹優科技商品，且傳輸前開線上刷卡資料，表示訂購商品之
    意而行使前開準私文書，致該網路商店之相關承辦人員陷於
    錯誤，因而交付其所購買之商品，並使永旺公司誤信係乙○
    ○本人消費，而給付1,334 元予該網路商店，足以生損害於
    乙○○、永旺公司對於信用卡消費管理之正確性及前開網路
    特約商店對於線上信用卡電子商務交易管理之正確性。
  (二)於98年9 月4 日，利用電腦設備連結網際網路至遠傳電信股
    份有限公司（下稱遠傳電信公司）網站，冒用乙○○之名義
    ，輸入前開乙○○匯豐銀行信用卡之卡號、授權碼及有效年
    月等資料，而偽造不實線上刷卡繳款資料之電磁紀錄，並確
    認消費金額為及同意對於所繳金額遵守發卡公司申請書所約
    定條款負繳清責任之意後，刷卡繳交其使用之0000000000號
    行動電話費用3,616 元，並傳輸前開線上刷卡資料，表示繳
    款之意而行使前開準私文書，致匯豐銀行陷於錯誤，誤信係
    乙○○本人消費，因而給付3,616 元予遠傳電信公司，足以
    生損害於乙○○、匯豐銀行對於信用卡消費管理之正確性及
    遠傳電信公司對於線上信用卡電子商務交易管理之正確性。
二、甲○○意圖為自己不法之所有，於99年1 月18日上午8 時40
    分許，至臺北縣板橋市○○路○ 段50巷5 號萊爾富便利商店
    內，趁店員林燕秋未注意之際，進入該店店長室，徒手竊取
    林燕秋所有之皮包1 只（內有現金13,000元、身分證、悠遊
    卡各2 張、私章2 個、提款卡6 張、信用卡8 張、健保卡、
    駕照、行照、學生證、iCASH 卡各1 張、鑰匙1 串、長夾1
    個）。
三、甲○○竊得前開林燕秋之信用卡後，竟基於意圖為自己不法
    之所有及行使偽造私書之犯意，於附表2 所示之時間、地點
    ，接續以林燕秋所有之匯豐銀行卡號0000000000000000號信
    用卡刷卡消費，並於附表2 所示信用卡消費簽帳單持卡人簽
    名欄上偽造「林燕秋」之署名，佯以表示係該信用卡真正持
    卡人，確認消費金額及持卡人同意對於所消費之金額遵守發
    卡銀行申請書所約定條款負繳清責任之意後，交予附表2 所
    示之商店店員而行使前開私文書，致各該商店店員陷於錯誤
    ，誤信係「林燕秋」本人之消費，而交付商品或提供服務，
    足以生損害於林燕秋、前開商店及匯豐銀行對於信用卡消費
    管理之正確性。
四、案經乙○○訴由臺北縣政府警察局板橋分局、林燕秋訴由臺
    北縣政府警察局海山分局報告臺灣板橋地方法院檢察署檢察
    官偵查起訴。
    理    由
一、本件被告所犯係死刑、無期徒刑、最輕本刑為3 年以上有期
    徒刑以外之罪，其於準備程序中就被訴事實為有罪之陳述，
    經法官告知簡式審判程序之旨，並聽取公訴人、被告之意見
    後，依刑事訴訟法第273 條之1 第1 項規定進行簡式審判程
    序審理，核先敘明。
二、被告甲○○於檢察官偵查中及本院審理時對前開犯罪事實坦
    承不諱（見99年度偵字第3884號偵查卷第95至99頁、本院99
    年6 月29日準備程序筆錄、99年8 月5 日審判筆錄），且有
    證人乙○○於警詢、檢察官偵查中之證述、證人林燕秋、林
    愛玲、周佳妍、陳婷婷於警詢時之證述可佐，復有附表1 證
    據欄所示之證據可資佐證（詳見附表1 證據欄所示），足認
    被告前開任意性自白與事實相符，堪以採信。本件事證明確
    ，被告犯行均堪認定，應予論科。
三、按持信用卡交易，於聯合信用卡中心不依契約給付持卡人所
    消費之帳款予特約商店時，持卡人對於特約商店仍直接負有
    給付價金義務，從而持信用卡交易與通常之買賣，並無差異
    ，僅在價金給付上由發卡銀行經由信用卡中心代為付帳，而
    發卡銀行經由信用卡中心給付特約商店價金時，則事後之權
    利關係發生變動，亦即由持卡人對於發卡銀行負擔給付價金
    債務而已，是持卡人與特約商店間之交易，乃係以信任關係
    為基礎之繼續性信用販賣契約，倘持卡人並無支付價金之意
    思與能力，向特約商店提示信用卡消費，係屬對特約商店及
    其店員施行詐欺。次按錄音、錄影或電磁紀錄，藉機器或電
    腦之處理所顯示之聲音、影像或符號，足以為表示其用意之
    證明者，依刑法第220 條第2 項規定，以文書論；末按簽帳
    單係以文字為一定之意思表示，持信用卡刷卡消費時，在簽
    帳單上簽署姓名，除表示已收受特約商店所交付之交易標的
    物或消費標的，並同意依據信用卡使用約定，依照簽帳單金
    額付款予發卡銀行之意，屬私文書之一種。被告甲○○如犯
    罪事實欄一(一)、(二)之所為，均係犯刑法第216 條、第220 條
    、第210 條之行使偽造準私文書罪、刑法第339 條第1 項之
    詐欺取財罪；被告如犯罪事實欄二之所為，係犯刑法第320
    條第1 項之竊盜罪；被告如犯罪事實欄三之所為，係犯刑法
    第216 條、第210 條之行使偽造私文書罪、刑法第339 條第
    1 項之詐欺取財罪。被告偽造署押之行為係偽造私文書之部
    分行為，而偽造準私文書、私文書之低度行為應為行使之高
    度行為所吸收，均不另論罪。被告如犯罪事實欄一(一)、(二)所
    示以一行為，同時觸犯行使偽造準私文書罪、詐欺取財罪；
    被告如犯罪事實欄三所示以一行為，同時觸犯行使偽造私文
    書罪、詐欺取財罪，均為想像競合犯，應依刑法第55條規定
    ，分別從一重之行使偽造準私文書罪、偽造私文書罪處斷。
    被告於如附表2 所示各次行使偽造私文書犯行，係在密切接
    近之時地，基於同一之犯意接續所為，上開行為彼此間之獨
    立性極為薄弱，依一般社會健全觀念，在時間差距上，難以
    強行分開，在刑法評價上，以視為數個舉動之接續施行，合
    為包括之一行為予以評價，而論以一罪。被告所為犯罪事實
    一(一)、(二)之行使偽造準私文書罪，係持同一被害人經不同發
    卡銀行所核發之信用卡，於不同時間消費，被害商家亦異，
    依社會健全通念，尚難認係接續犯，及與犯罪事實二之竊盜
    、犯罪事實三之行使偽造私文書罪，犯意、行為各別，應予
    分論併罰。被告前有如犯罪事實欄所載之論罪科刑及執行完
    畢之紀錄，此有臺灣高等法院被告前案紀錄表1 份在卷可按
    ，其受有期徒刑執行完畢，於5 年以內故意再犯本件最重本
    刑為有期徒刑以上之罪，均為累犯，應依刑法第47條第1 項
    規定，均加重其刑。審酌被告正值青壯，不思以正途營生，
    為圖私利而為前開偽造文書、竊盜犯行，造成被害人財產損
    失，所為非是，惟衡其犯罪時間不長、刷卡消費之次數不多
    、金額非鉅，犯罪後坦承犯行，非無悔意，及其犯罪動機、
    目的、手法、智識程度等一切情狀，分別量處如主文所示之
    刑（各件犯行所科刑度，各如附表所示），並定其應執行之
    刑及刑法第41條第1 項前段、第8 項就其各罪及所定應執行
    刑諭知易科罰金之折算標準。如附表2 所示偽造署押數量欄
    所示偽造之署押，均應依刑法第219 條之規定宣告沒收。
據上論斷，應依刑事訴訟法第273 條之1 第1 項、第299 條第1
項前段，刑法第216 條、第210 條、第220 條第2 項、第339 條
第1 項、第320 條第1 項、第55條、第47條第1 項、第51條第5
款、第41條第1 項前段、第8 項、第219 條，刑法施行法第1 條
之1 第1 項、第2 項前段，判決如主文。
本案經檢察官李美金到庭執行職務。
中    華    民    國    99    年    8     月    26    日
                      刑事第十二庭  法  官  何燕蓉
如不服本判決，應於判決送達後10日內向本院提出上訴狀（應附
繕本），其未敘述上訴理由者，應於上訴期間屆滿後20日內補提
理由書狀於本院，上訴於臺灣高等法院。
上列正本證明與原本無異。
                                    書記官  王元佑
中    華    民    國    99    年    8     月    26    日
附表一
┌─┬───────┬────────────┬─────────┐
│編│犯罪事實      │證據欄                  │宣告罪刑          │
│號│              │                        │                  │
├─┼───────┼────────────┼─────────┤
│ 1│事實欄一(一)    │1.被告於本院審理時之自白│甲○○行使偽造準私│
│  │              │2.證人乙○○於警詢、檢察│文書，足以生損害於│
│  │              │  官偵查中之證述（99年度│他人，累犯，處有期│
│  │              │  偵字第571 號偵查卷第3 │徒刑肆月，如易科罰│
│  │              │  頁、第68頁）          │金，以新臺幣壹仟元│
│  │              │3.證人林愛玲於警詢、檢察│折算壹日。        │
│  │              │  官偵查中之證述（同上偵│                  │
├─┼───────┤  查卷第5 至7 頁、第36至├─────────┤
│ 2│事實欄一(二)    │  37頁）                │甲○○行使偽造準私│
│  │              │4.信用卡帳單2 份（同上偵│文書，足以生損害於│
│  │              │  查卷第11頁、第15頁）  │他人，累犯，處有期│
│  │              │5.宅急便單據（同上偵查卷│徒刑肆月，如易科罰│
│  │              │  第13頁 ）             │金，以新臺幣壹仟元│
│  │              │6.遠傳電信公司線上繳款交│折算壹日。        │
│  │              │  易資料（同上偵查卷第14│                  │
│  │              │  頁）                  │                  │
│  │              │7.99年1 月14日遠傳（企營│                  │
│  │              │  ）第00000000007 號函所│                  │
│  │              │  附前開行動電話門號之申│                  │
│  │              │  辦人及繳款資料各1 份（│                  │
│  │              │  同上偵查卷第43至46頁）│                  │
├─┼───────┼────────────┼─────────┤
│ 3│事實欄二      │1.被告於檢察官偵查中、本│甲○○竊盜，累犯，│
│  │              │  院審理時之自白        │處有期徒刑肆月，如│
│  │              │2.證人林燕秋於警詢之證述│易科罰金，以新臺幣│
│  │              │  （99年度偵字第3884號偵│壹仟元折算壹日。  │
│  │              │  查卷第32頁）          │                  │
│  │              │3.贓物認領保管單（同上偵│                  │
│  │              │  查卷第52頁）          │                  │
│  │              │4.扣押物品目錄表（同上偵│                  │
│  │              │  查卷第49頁）          │                  │
│  │              │5.照片3 張（同上偵查卷第│                  │
│  │              │  69至70頁 ）           │                  │
├─┼───────┼────────────┼─────────┤
│ 4│事實欄三      │1.被告本院審理時之自白  │甲○○行使偽造私文│
│  │              │檢察官偵查中            │書，足以生損害於他│
│  │              │2.證人林燕秋於警詢中之證│人，累犯，處有期徒│
│  │              │  述（99年度偵字第3884偵│刑伍月，如易科罰金│
│  │              │  查卷第37頁）          │，以新臺幣壹仟元折│
│  │              │3.證人周佳妍、陳婷婷於警│算壹日。附表二偽造│
│  │              │  詢中之證述（同上偵查卷│署押數量欄所示偽造│
│  │              │  第42至45頁）          │之署押均沒收。    │
│  │              │4.信用卡消費簽帳單收執聯│                  │
│  │              │  6 張（同上偵查卷第59至│                  │
│  │              │  60頁）                │                  │
│  │              │5.匯豐銀行99年3 月2 日99│                  │
│  │              │  ）港匯銀（總）字第463 │                  │
│  │              │  號函所附交費明細及信用│                  │
│  │              │  卡消費簽帳單商店存根聯│                  │
│  │              │  6 紙（同上偵查卷第110 │                  │
│  │              │  頁至116 頁）          │                  │
└─┴───────┴────────────┴─────────┘
附表2
┌──┬──────┬───────────┬────┬────────┐
│編號│  犯罪時間  │    犯罪地點及商店    │消費金額│偽造之署押數量  │
├──┼──────┼───────────┼────┼────────┤
│ 1  │99年1 月19日│臺北縣土城市○○路HANG│594元   │「林燕秋」之署押│
│    │17時53分許  │TEN 服飾店            │        │1枚             │
├──┼──────┼───────────┼────┼────────┤
│ 2  │99年1 月19日│臺北縣土城市○○路有馬│880元   │「林燕秋」之署押│
│    │18時23分許  │溫泉MOTEL             │        │1枚             │
├──┼──────┼───────────┼────┼────────┤
│ 3  │99年1 月19日│臺北縣土城市○○路有馬│660元   │「林燕秋」之署押│
│    │20時19分許  │溫泉MOTEL             │        │1枚             │
├──┼──────┼───────────┼────┼────────┤
│ 4  │99年1 月19日│臺北縣板橋市○○街1巷 │720元   │「林燕秋」之署押│
│    │21時57分許  │39號百麗大旅社        │        │1枚             │
├──┼──────┼───────────┼────┼────────┤
│ 5  │99年1 月19日│臺北縣板橋市○○街1巷 │100元   │「林燕秋」之署押│
│    │22時許      │39號百麗大旅社        │        │1枚             │
├──┼──────┼───────────┼────┼────────┤
│ 6  │99年1 月20日│臺北縣板橋市○○○路  │840元   │林燕秋之署押1 枚│
│    │0 時30分許  │139 號U2 MTV 電影館   │        │                │
└──┴──────┴───────────┴────┴────────┘

司法院資訊處製作；財團法人民間司法改革基金會備份。
